臺灣高雄地方法院民事判決　九十二年度訴字第八七三號
　　原　　　告　甲○○
　　訴訟代理人　范仲良律師
　　被　　　告　乙○○
　　訴訟代理人　謝秋蘭律師
當事人間損害賠償事件，本院於民國九十三年四月九日言詞辯論終結，判決如下：
    主      文
原告之訴駁回。
訴訟費用由原告負擔。
    事實及理由
一、原告主張：原告所有門牌號碼為高雄市三民區○○○路九五巷三號二一樓之一房
    屋及其基地、共用部分（以下簡稱系爭房地），原已於民國九十年十一月十一日
    間，與訴外人褚賢龍，達成新台幣（下同）三百五十萬元之買賣合意（以下簡稱
    系爭買賣契約）。詎料被告在得知此事後，雖明知自己並無權利，竟仍惡意執不
    實之事由，對原告聲請假扣押，以取得鈞院九十年度全字第六七一二號之民事裁
    定（以下簡稱系爭假扣押裁定）；進而更持前揭裁定，供擔保七十萬元，向鈞院
    聲請執行假扣押，經鈞院以九十年度執全字第四０七三號執行事件加以受理，並
    即將系爭房地予以查封，使原告無法順利處分系爭房地，不法侵害原告對系爭房
    地之財產權。迄至九十一年八月九日，被告執行假扣押之本案請求（以下簡稱前
    案請求或前案訴訟），經鈞院以九十年度訴字第三五二三號民事判決，駁回其訴
    後，被告為取回供擔保之金額，始於同年十二月間撤回該自始不當之假扣押執行
    ，惟斯時系爭房地之市場價值已僅餘二百五十六萬五千六百五十三元，原告也因
    此受有九十三萬四千三百四十七元轉賣利益之損害，被告自應負起賠償責任，為
    此爰依民事訴訟法第五百三十一條第一項、民法第一百八十四條第一項前段之規
    定，茲就被告前為原告供擔保七十萬元之範圍內為請求，並聲明：被告應給付原
    告七十萬元，及自起訴狀繕本送達翌日起至清償日止，按週年利率百分之五計算
    之法定遲延利息。
二、被告則以：被告固曾就坐落高雄市三民區○○○路四一七號九樓之一房地（以下
    簡稱前案爭執房地）所有權之歸屬，與原告生有爭執，並進而對原告提起前案訴
    訟，同時為保全前案請求，也曾提供七十萬元為擔保，假扣押原告所有之系爭房
    地，迄至前案請求敗訴確定後，為取回擔保金等故，始聲請撤回假扣押之執行。
    惟撤回假扣押之執行，本核與民事訴訟法第五百三十一條第一項規定之情形有間
    ；且被告所為之起訴、假扣押等行為，均屬法律上合法權利之行使，尚難謂為對
    原告之故意或過失不法侵害；再者，原告所稱之轉賣所失利益也非真實。是以原
    告依民事訴訟法第五百三十一條第一項、民法第一百八十四條第一項前段等規定
    ，請求被告賠償其因假扣押所受之損害，並無理由等語資為抗辯，並聲明：原告
    之訴駁回。
三、原告主張被告於九十年十一月間取得系爭假扣押裁定後，旋即執行假扣押查封系
    爭房地，迄至九十一年八月九日，被告之本案請求遭敗訴駁回後，被告為取回假
    扣押之擔保金，始於同年十二月間撤回假扣押之執行等情，業據提出民事判決一
    份為證，且經本院依職權調取本院九十年度全字第六七一二號保全事件、九十年
    度執全字第四０七三號執行事件及九十年度訴字第三五二三號民事事件等卷宗核
    閱屬實，被告對此亦不爭執，自堪信為真實。
四、原告主張被告之假扣押自始不當，而應依民事訴訟法第五百三十一條第一項之規
    定，賠償原告因此所受之損害云云，經查：
  (一)按觀諸民事訴訟法第五百三十一條第一項之法條用語，即已明白限於「假扣押裁
    定」本身，自不及於假扣押之「執行」；再者，該條項所謂之自始不當，乃係指
    假扣押裁定後，債務人提起抗告，經假扣押裁定法院或抗告法院認為依命假扣押
    時客觀存在之情事，不應為此裁定者而言，若係因以後之情事變更而撤銷該裁定
    ，即與自始不當而撤銷者有間，而不得據之請求損害賠償（最高法院六十九年台
    上字第一八七九號判例意旨參照），均合先敘明。
  (二)被告向本院聲請假扣押裁定獲准後，原告未曾對該裁定提出抗告，而該假扣押裁
    定也始終未遭到撤銷乙節，經本院職權調取本院九十年度全字第六七一二號保全
    事件卷宗查明無誤，並為兩造所不爭執，自堪採信，是以系爭假扣押裁定並無因
    自始不當等故而遭撤銷之情事，揆諸前揭說明，原告直接援引民事訴訟法第五百
    三十一條第一項之規定，請求被告賠償損害，於法即有未合，尚難准許。
  (三)又被告所為之假扣押執行，係於前案訴訟敗訴確定後，為取回擔保金，始加以撤
    回者，業如前述，從而被告撤回假扣押執行之行為，顯係源於發生在後之敗訴判
    決，屬日後之情事變更，是以在原告另行舉證證明假扣押之執行確屬自始不當前
    ，本件即不存在類推適用民事訴訟法第五百三十一條第一項規定之基礎，原告擅
    加比附援引，也無理由。
五、原告另執被告前案請求遭敗訴判決確定一事，進而主張被告本即知悉自己並無權
    利，卻猶然恣意對原告提起前訴及執行假扣押，已對原告就系爭房地享有之財產
    權利，構成故意或過失之不法侵害云云，固提出本院九十年度訴字第三五二三號
    民事判決為證。惟按當事人主張有利於己之事實者，就其事實有舉證之責任，民
    事訴訟法第二百七十七條前段定有明文，本件原告既依侵權行為法律關係為主張
    ，自首須就責任原因事實之存在，為相當之證明，始能謂其請求權存在。經查：
  (一)前開本院九十年度訴字第三五二三號案件中，被告係以原告違背其受託、受任之
    權限，逕將信託、借名登記在其名下之前案爭執房地，移轉登記予訴外人阮翠容
    ，已侵害被告之實質所有權為由，起訴請求損害賠償。嗣於訴訟審理中，兩造對
    於購入前案爭執房地之價款，大多由被告所支付，及係直接以原告名義為所有權
    登記等情，俱不爭執，並有買賣契約書、被告簽發之支票、被告帳戶提款明細及
    匯款單等件附於前案卷宗可稽，足見被告所陳前案爭執房地實質為其所有，僅信
    託或借原告名義為登記等語，尚非全然無據。
  (二)雖前案訴訟最終係為被告敗訴之判決，惟觀諸該民事判決，並未就原告陳稱之兩
    造間確為贈與關係、被告對爭執房地自始無權利等節，進行審認，而僅係以：被
    告無法證明兩造間曾有為信託內容一致之意思表示，所舉事證亦與所主張借名登
    記之事實不符為由，駁回被告之前案請求。前審既係在審酌一切事證後，以被告
    所舉事證尚有不足，而為被告敗訴之判決，自不得逕以此一敗訴之結果，遽認被
    告自始並無權利，而係執不實之事由，濫為起訴或假扣押，甚而進謂被告確有故
    意或過失；況被告藉訴訟或保全程序主張自身權利，亦難認具不法性。此外，原
    告復未能舉證被告有何其他責任原因之事實存在，是以其依侵權行為法律關係，
    請求被告賠償因假扣押所受之損害，無足採取。
六、至原告另主張系爭房地先前已轉賣予訴外人褚賢龍，嗣因被告實施假扣押之故，
    所以未能如期辦理移轉登記，今系爭房地之市價下跌，原告也因而喪失九十餘萬
    元之轉賣利益云云，固據提出系爭房地之買賣契約書一份為證。惟查：
  (一)本院依原告之聲請，向新竹國際銀行高雄分行函詢之結果，該分行查無以原告或
    褚賢龍等名義申請或辦理貸款之資料，有該分行竹商銀高雄字第０五四－一號函
    在卷足佐，是以原告為推論系爭買賣契約之真正，而復主張其在締約後，曾協助
    褚賢龍向該分行申請就系爭房地進行估價，以便辦理放貸償付買賣尾款乙節，已
    非事實。
  (二)再者，褚賢龍在系爭買賣契約所示締約日一年餘後之九十一年十二月二十三日，
    尚曾以原告代理人之身分，到庭參與和前案相關之台灣高等法院高雄分院九十一
    年度抗字第一一四五號返還提存物事件乙節，經本院職權調取該卷宗核閱無誤，
    足見原告應對褚賢龍存有相當之信賴；惟迄至本案審理中，原告雖迭經本院之數
    次催請，卻仍遲遲不願陳報褚賢龍之新址，使本院無從對之加以傳訊。衡諸原告
    若確曾為締約之行為，當無如此怠於促請此一對己有利、且值得信賴之人到庭作
    證之可能，是以系爭買賣契約，顯難信為真實，原告也未曾受有轉賣利益之損失
    ，其所為損害賠償之請求，更屬無據。
七、綜上，被告撤回假扣押執行之行為，核與民事訴訟法第五百三十一條第一項所定
    ，假扣押裁定因自始不當而遭撤銷之情形有間，也查無類推適用該條項規定之基
    礎；另原告復未能就被告假扣押系爭房屋，乃係故意或過失不法侵害其權利之事
    實，舉證以實其說；末以原告所稱之買賣契約及喪失轉賣利益等節，也尚難信為
    真實；從而原告依民事訴訟法第五百三十一條、民法第一百八十四條第一項前段
    等規定，提起本件訴訟，請求被告應賠償七十萬元及其遲延利息，即非有據，應
    予駁回。
八、據上論結，原告之訴為無理由，依民事訴訟法第七十八條，判決如主文。
中　　　華　　　民　　　國　　九十三　　年　　　四　　　月　　二十三　　日
                                  民事鳳山庭
~B審判長法  官　王伯文
~B      法　官　蔡廣昇
~B      法　官　莊珮吟
正本係照原本作成。
如不服本判決，應於送達後廿日內，向本院提出上訴狀並表明上訴理由，如於本判決
宣示後送達前提起上訴者，應於判決送達後十日內補提上訴理由書（須附繕本）。
中　　　華　　　民　　　國　　九十三　　年　　　四　　　月　　二十三　　日
~B法院書記官　王世雄
